臺灣高等法院高雄分院刑事裁定
111年度毒聲重字第10號
聲  請  人  
即受裁定人  蘇國松



上列聲請人因毒品危害防制條例案件，經檢察官聲請強制戒治，
對於本院111年度毒抗字第119號，中華民國111年3月15日第二審
確定裁定（臺灣屏東地方法院111年度毒聲字第61號），聲請重
新審理，本院裁定如下：
    主  文
重新審理之聲請駁回。
    理  由
一、聲請意旨略稱：聲請人即被告蘇國松前因施用第一、二級毒
    品，前經原審以110年度毒聲字第114號裁定令入勒戒處所觀
    察、勒戒後，仍有繼續施用毒品傾向，此有卷附前開刑事裁
    定、法務部○○○○○○○○民國111年1月11日高戒所衛字第111100
    00170號函暨所附有無繼續施用毒品傾向證明書及有無繼續
    施用毒品傾向評估標準紀錄表各1份可佐。經檢察官聲請裁
    定令被告入勒戒處所強制戒治，臺灣屏東地方法院
　　准予裁定聲請人令入戒治處所強制戒治，其期間為6個月以
    上，至無繼續強制戒治之必要為止，但最長期間不得逾1年
    等語。聲請人不服，提起抗告，亦經本院前審以111年度毒
    抗字第119號裁定駁回抗告。惟該有無繼續施用毒品傾向評
    估標準紀錄表係記明聲請人在勒戒期間沒有家人面會，所以
    該紀錄表應加計5分。但聲請人是在勒戒期間之111年1月19
    日家屬有來接見；111年1月5日及1月7日有收到2封匯票及2
    封家書關心。據戒治所老師說在勒戒期間若有收信，可減免
    2分。則依照上開情形，應可再減免7分，所剩分數58分即可
    免除戒治。又關於所內表現部分，聲請人在勒戒期間，囚情
    穩定，從未扣分，並擔任福利員、公差服務同學，則該2分
    係從何而來？爰聲請准於重新審理云云。
二、觀察、勒戒及強制戒治之裁定確定後，有下列情形之一，認
    為應不施以觀察、勒戒或強制戒治者，受觀察、勒戒或強制
    戒治處分之人，或其法定代理人、配偶，或檢察官得以書狀
    敘述理由，聲請原裁定確定法院重新審理：㈠適用法規顯有
    錯誤，並足以影響裁定之結果者。㈡原裁定所憑之證物已證
    明為偽造或變造者。㈢原裁定所憑之證言、鑑定或通譯已證
    明其為虛偽者。㈣參與原裁定之法官，或參與聲請之檢察官
    ，因該案件犯職務上之罪，已經證明者。㈤因發現確實之新
    證據足認受觀察、勒戒或強制戒治處分之人，應不施以觀察
    、勒戒或強制戒治者。㈥受觀察、勒戒或強制戒治處分之人
    ，已證明其係被誣告者；毒品危害防制條例第20條之1第1項
    定有明文。
三、經查：　　
　㈠按有無繼續施用傾向之判斷準則以「前科紀錄與行為表現」
    、「臨床評估」、「社會穩定度」為評估之依據。查被告因
    施用第一、二級毒品，前經原審以110年度毒聲字第61號裁
    定令入勒戒處所觀察、勒戒後，據法務部○○○○○○○○附設勒戒
    處所依照法務部矯正署110年3月26日法矯字第11006001760
    號函修正頒布內容製作之「有無繼續施用毒品傾向評估標準
    紀錄表」及「有無繼續施用毒品傾向證明書」所示，本件評
    分結果為：前科紀錄與行為表現32分、臨床評估28分、社會
    穩定度5分，總分65分（靜態因子52分、動態因子13分），
    綜合判斷為「有繼續施用毒品傾向」，此有卷附前開刑事裁
    定、法務部○○○○○○○○民國民國111年1月11日高戒所衛字第11
    110000170號函暨所附有無繼續施用毒品傾向證明書及有無
    繼續施用毒品傾向評估標準紀錄表各1份在卷可佐。被告適
    用「有無繼續施用毒品傾向評估標準評分說明手冊」、「有
    無繼續施用毒品傾向評估標準紀錄表」綜合判斷之結果，為
    「有」繼續施用毒品傾向，且係該所相關專業知識經驗人士
    ，於被告觀察、勒戒期間，依其本職學識就被告之前科紀錄
    及行為表現、臨床評估及社會穩定度等因素所為之綜合判斷
    ，具有科學驗證所得之結論，且由形式上觀察，並無擅斷或
    濫權等明顯不當之情事，法院宜予尊重其行政職權之行使及
    專業之判斷。再者，毒品危害防制條例規定強制戒治之目的
    ，既係針對因施用毒品成癮者，此處尚非僅指身癮者，心癮
    者尤其為甚，其難以戒絕斷癮，致再犯率偏高，故有持續收
    容於戒治處所施以強制戒治之必要，是該條例第20條第2項
    關於強制戒治之規定，係屬強制規定，只要觀察、勒戒後，
    經評定受觀察、勒戒人有繼續施用毒品傾向者，檢察官即應
    聲請法院裁定受觀察、勒戒者令入戒治處所強制戒治，其中
    並無任何例外規定。且毒品危害防制條例所規定之觀察、勒
    戒或強制戒治處分，其立法意旨在幫助施用毒品者戒除毒癮
    ，該處分之性質非為懲戒行為人，而係為消滅受處分人再次
    施用毒品之危險性，目的係在戒除行為人施用毒品身癮及心
    癮之措施，故觀察、勒戒之執行，其重點在「評估」應否受
    強制治療之可能性，並依其結果有不起訴處分或免刑之優遇
    ，亦係提供被告改過自新之機會。是以，原審法院執法務部
    ○○○○○○○○附勒戒所「有無繼續施用毒品傾向評估標準評分說
    明手冊」、「有無繼續施用毒品傾向評估標準紀錄表」之評
    分結果，裁定被告令入戒治處所施以強制戒治，自屬有據。
    　
  ㈡依前開「有無繼續施用毒品傾向評估標準紀錄表」記載，被
    告毒品犯罪相關司法紀錄共有10筆，以每筆5分計，被告應
    得50分，然因該項配分上限為10分，故被告得10分，再加計
    首次毒品犯罪年齡為21至30歲得5分，其他犯罪相關紀錄共
    有10筆，以每筆2分計，被告應得20分，然因該項配分上項
    為10分，故被告得10分，入所時尿液毒品檢驗有一種毒品反
    應得5分、所內行為表現得2分，故前科與行為表現一欄為「
    32分」，並無違誤。　　
　㈢聲請人雖稱：關於所內表現部分，聲請人在勒戒期間，囚情
    穩定，從未扣分，並擔任福利員、公差服務同學，則該2分
    係從何而來？一節，據「有無繼續施用毒品傾向評估標準紀
    錄表」記載，係持續於所內抽菸，應計分2分，此項係關於
    聲請人之行為表現，自屬客觀之事實並經原審審酌過而非屬
    新證據。
　㈣聲請人雖主張111年1月19日聲請人家屬有來接見；111年1月5
    日及1月7日有收到2封匯票及2封家書關心，並提出接見寄入
    現金保管款收款收據2份及被告之妹所寄之家書1份為證，認
    屬新證據云云。然經本院函查結果，聲請人之胞妹曾於111
    年1月19日曾到戒治所辦理接見紀錄，另依據110年3月26日
    法矯字第11006001760號函，「有無繼續施用毒品傾向評估
    標準紀錄表」及「有無繼續施用毒品傾向評估標準評分說明
    手冊」中，家人有探視者為0分，家人無探視者為5分，書信
    紀錄並無列入評分，有法務部○○○○○○○○中華民國111年5月18
    日高戒所戒字第11108000700號函附卷可稽。被告之評估日
    期為110年12月29日，而聲請人之胞妹係於111年1月19日始
    到戒治所辦理接見紀錄，距評估日期已有21日之久，更何況
    縱使扣除聲請人家屬之接見5分，其總分為60分，仍屬有施
    用毒品之傾向，而應令入戒治處所施以強制戒治。至於書信
    紀錄並無列入評分；聲請人所稱「在勒戒期間若有收信，可
    減免2分」之情形，尚有誤會。
　㈤綜上所述，被告適用「有無繼續施用毒品傾向評估標準評分
    說明手冊」、「有無繼續施用毒品傾向評估標準紀錄表」綜
    合判斷之結果，為「有」繼續施用毒品傾向，且係該戒治所
    相關專業知識經驗人士，於被告觀察、勒戒期間，依其本職
    學識就被告之前科紀錄及行為表現、臨床評估及社會穩定度
    等因素所為之綜合判斷，具有科學驗證所得之結論，且由形
    式上觀察，並無擅斷或濫權等明顯不當之情事，法院宜予尊
    重其行政職權之行使及專業之判斷。聲請人雖以「因發現確
    實之新證據足認受觀察、勒戒或強制戒治處分之人，應不施
    以觀察、勒戒或強制戒治」之情形聲請重新審理，惟該項新
    證據尚不影響法務部○○○○○○○○於111年1月11日函報臺灣屏東
    地方檢察署「有無繼續施用毒品傾向評估標準紀錄表」之結
    果，本件聲請為無理由，應予駁回。
據上論結，依毒品危害防制條例第20條之1第4項前段，裁定如主
文。
中　　華　　民　　國　　111 　年　　5 　　月　　25　　日
                  刑事第四庭    審判長法  官  黃建榮
                                      法  官  陳君杰
                                      法  官  任森銓
以上正本證明與原本無異。
不得抗告。　　　　　　　　　　　　　　　　
中　　華　　民　　國　　111 　年　　5 　　月　　25　　日
　　　　　　　　　　　　　　　　　　　書記官  謝佳育